臺灣高等法院刑事判決　　　　　　　　　　　　　九十二年度上易字第二六七八號
　　上　訴　人　臺灣臺北地方法院檢察署檢察官
　　被　　　告　乙○○
右上訴人因被告詐欺案件，不服臺灣臺北地方法院九十一年度易字第一六七○號，中
華民國九十二年八月十四日第一審判決（起訴案號：臺灣臺北地方法院檢察署九十一
年度偵字第一八七四三號），提起上訴，本院判決如左：
    主  文
原判決撤銷，發回臺灣臺北地方法院。
    理  由
一公訴意旨略以：被告（原名林清和）係凱吉建設股份有限公司之負責人，於民國八
  十一年間，向周信雄購買坐落台北市○○區○○段三小段四六一、五二二、五二三
  、五二六、五三五地號土地，與東井建設開發股份有限公司合建「大福將商場」，
  竟意圖為自己不法之所有，明知「大福將商場」尚未依法向地政事務所辦理建物分
  割登記，承買人就買受之店面根本無法取得獨立產權，向告訴人甲○○、丙○○佯
  稱所有店面均有獨立產權、可以該獨立產權向銀行申請貸款，並由其代為辦理云云
  ，使甲○○等二人陷於錯誤，誤以為得以貸款支應部分房屋價金，而於八十三年四
  月一日與之簽訂買賣契約，承購該商場三樓五十號、五十一號、五十七號等店面，
  進而陸續交付新臺幣（下同）一百餘萬元，嗣後藉詞沒收告訴人已繳價金，並將該
  店面再行出售他人，指被告涉有刑法第三百三十九條第一項之詐欺取財罪嫌。
二原審諭知免訴，係以：案件曾經判決確定者，應諭知免訴之判決，刑事訴訟法第三
  百零二條第一款定有明文。此項一事不再理之原則，關於實質上一罪或裁判上一罪
  ，亦均有其適用，最高法院六十年台非字第七七號著有判例。經查：被告前曾涉嫌
  於八十三年四月十八日及五月十一日，就大福將商場編號十九、二十一、二十二、
  二十五、二十七號之一樓及地下四樓編號九、十、十三號車位並其基地持分，與邵
  金木訂定買賣契約，進而向邵金木陸續收取價款多期，嗣將邵金木所購不動產移轉
  登記自己及余慧美名下，復於八十五年十一月至十二月間將該店面出租真光電器行
  營業，經檢察官依詐欺罪名提起公訴，並經原審法院另案審結，認為不能證明犯罪
  ，於八十八年八月二十日判決被告無罪，上訴本院駁回確定（八十八年度上易字第
  四八二六號），縱令本件起訴事實較之前案經確定判決之事實有所減縮或擴張，仍
  不失為同一案件，為其判斷基礎。
三惟查：刑事訴訟法第三百零二條第一款規定，案件曾經判決確定者，應為免訴之判
  決，係以同一案件，已經法院為實體上之確定判決，該被告應否受刑事制裁，即因
  前次判決而確定，不能更為其他有罪或無罪之實體上裁判。此項原則，關於實質上
  一罪或裁判上一罪（如刑法第五十五條及第五十六條之犯罪），其一部事實已經判
  決確定者，對於構成一罪之其他部分，固亦均應適用。但檢察官所起訴之事實經法
  院審理結果，若為無罪或程序上不受理之判決，與未經起訴之其他事實即無實體法
  上之裁判上一罪或實質上一罪關係，亦無犯罪事實一部與全部關係之可言，自得更
  就未經起訴之其他事實予以訴追審判，不生同一案件曾經判決確定而應諭知免訴之
  問題（參照最高法院九十年度台非字第一五四號、八十六年度台非字第二二二號判
  決要旨）。本件被告前此被訴涉嫌向邵金木詐欺取財一案，既因不能證明犯罪而判
  決無罪確定，據上說明，與本案檢察官起訴涉嫌詐取告訴人甲○○、丙○○財物之
  事實即無裁判上一罪或實質上一罪關係，且兩案公訴人所主張被害之財產法益各別
  ，尤非就前案確定判決之事實有所減縮或擴張可比。原審遽為免訴判決，所持見解
  尚有未洽。上訴論旨執是指摘原判決不當，為有理由，應不經言詞辯論逕予撤銷發
  回更審，期臻翔適。又被告於案件繫屬原審法院時，其住所地為臺北市南港區○○
  ○路○段一二○號六樓（原審卷第三十九頁），檢察官於起訴前並未具體查明被告
  所涉詐欺之行為地究為如何，訊據告訴人丙○○在原審供稱簽約地在台北市○○區
  ○○路工地、匯款地無法確定等語（原審卷第五十四頁），至於告訴人甲○○部分
  則仍有所未明。究竟本案第一審法院管轄權誰屬，事涉訴訟程序之先決事項，亦待
  詳查，案經發回，併為指明。
四依刑事訴訟法第三百六十九條第一項、第三百七十二條，判決如主文。
中　　　華　　　民　　　國　　九十三　　年　　　二　　　月　　二十五　　日
                              臺灣高等法院刑事第十八庭
                                  審判長法  官　吳　    敦
                                        法  官　梁  宏  哲
                                        法  官　林  勤  綱
右正本證明與原本無異。
不得上訴。
                                        書記官  龔  文  怡
中　　　華　　　民　　　國　　九十三　　年　　　二　　　月　　二十六　　日
